【裁判字號】    95,訴,1081
【裁判日期】    950814
【裁判案由】    毒品危害防制條例
【裁判全文】
臺灣臺北地方法院刑事判決              95年度訴字第1081號
公  訴  人  臺灣臺北地方法院檢察署檢察官
被      告  丙○○
                    （另案於臺灣臺北監獄執行中）
指定辯護人  本院公設辯護人  乙○○
上列被告因毒品危害防制條例案件，經檢察官提起公訴（九十五
年度偵字第九三一八號），本院判決如下：
    主  文
丙○○共同連續運輸第一級毒品，累犯，處無期徒刑，褫奪公權
終身，扣案之第一級毒品海洛因球顆（合計淨重壹佰零肆點壹
公克，純度佰分之肆拾點壹柒，純質淨重肆拾壹點捌公克）
均沒收銷燬之，扣案之包裝海洛因保險套只及銀色ＬＧ牌行動
電話壹支（內含0000000000號門號ＳＩＭ卡壹張）均
沒收之，運輸第一級毒品所得之新臺幣壹萬捌仟元沒收之，如全
部或一部不能沒收時，以其財產抵償之。
    事  實
一、丙○○前於民國八十六年間因竊盜案件，經臺灣高等法院以
    八十八年度上易字第二五九一號判處有期徒刑二年，應於刑
    之執行前令入勞動場所強制工作三年，於九十四年一月六日
    因縮短刑期執行完畢，猶不知悔改，明知海洛因係屬毒品危
    害防制條例第二條第二項第一款所列第一級毒品，並屬行政
    院依據修正前懲治走私條例第二條第四項規定公告之管制進
    口物品（係「懲治走私條例公告管制物品項目及其數額」甲
    項第四款規定之管制進出口物品），未經許可不得運輸，亦
    不得私運進口；緣丙○○積欠綽號「志勇」之成年男子（經
    丙○○指認係林志勇，待到案後另由臺灣臺北地方法院檢察
    署檢察官分案偵查，下稱林志勇）新臺幣（下同）三十萬元
    無力償還，林志勇遂提議由丙○○前往大陸地區以身體夾帶
    之方式運輸以保險套包裝之海洛因球至臺灣地區，運輸代價
    為每顆（重一兩，三十七點五公克）一萬八千元，丙○○因
    見有利可圖，即允諾之，而與林志勇、綽號「阿砲」之成年
    男子（經丙○○指認係王崇權，待到案後另由臺灣臺北地方
    法院檢察署檢察官分案偵查，下稱王崇權）、綽號「小龍」
    之真實姓名、年籍不詳成年男子（下稱「小龍」）及綽號「
    小朱」之真實姓名、年籍不詳成年男子（下稱「小朱」）基
    於運輸及私運屬管制進口物品之海洛因進入臺灣地區之共同
    概括犯意聯絡，由「小龍」負責在大陸地區提供海洛因、林
    志勇負責在臺灣地區承接海洛因、王崇權、「小朱」則負責
    在大陸地區聯絡購買事宜、丙○○負責以身體夾帶入境之方
    式，共同連續於下述(一)、(二)時間、地點運輸海洛因至臺灣地
    區：(一)丙○○於九十五年四月十日出境，搭機前往香港，轉
    乘巴士、計程車抵達廣東省東莞黃江鎮，由丙○○將二顆以
    保險套包裝之海洛因球（每顆重一兩，三十七點五公克）塞
    入肛門，由王崇權及「小朱」陪同於九十五年四月十二日循
    相同路線，前往香港再搭成中華航空ＣＩ６６６班機返臺，
    將海洛因球二顆運輸、私運進口至臺灣得逞，嗣丙○○於九
    十五年四月十三日依約前往林志勇臺北市○○區○○路某處
    住家交貨時，見警察於該處實施臨檢，丙○○遂將一顆海洛
    因球交予「小朱」，賺得運送費一萬八千元，另一顆海洛因
    球則自行留用。(二)丙○○又於九十五年四月二十日與王崇權
    一同搭機前往香港，轉乘巴士、計程車抵達廣東省東莞黃江
    鎮，由丙○○將以保險套包裝完成之海洛因球三顆（合計淨
    重一○四．一三公克，空包裝總重一○．九七公克，純度百
    分之四○．一七，純質淨重四一．八三公克）塞入肛門，於
    九十五年四月二十五日循相同路線，前往香港獨自搭乘中華
    航空ＣＩ６０４班機返臺，於同日十六時許入境桃園中正國
    際機場，將上揭海洛因球三顆運輸、私運進口至臺灣得逞。
    因臺北市政府警察局報請臺灣臺北地方法院檢察署檢察官對
    丙○○等人實施通訊監察，得悉丙○○等人又將於九十五年
    四月二十五日運輸、私運海洛因入境，於同日十六時五十分
    許丙○○抵達桃園中正國際機場入境大廳後，當場拘提丙○
    ○，並帶同丙○○前往臺北市○○路一四五號臺北市立聯合
    醫院和平院區（下稱和平醫院）排出以保險套包裝之海洛因
    球三顆扣案，並扣得銀色ＬＧ牌行動電話一支（內含000
    0000000號門號ＳＩＭ卡一張），而悉上情。
二、案經臺北市警察局報請臺灣臺北地方法院檢察署檢察官偵查
    起訴。
    理  由
一、上揭事實業據被告丙○○於警詢（見偵卷第十至十九頁）、
    偵查（見偵卷第七五至七九頁）、本院準備程序（見本院卷
    第二七、二八頁）及審理程序（見本院卷第三九頁）中坦承
    不諱，又被告經警拘提帶往和平醫院所排出之以保險套包裝
    、內含可疑白色粉末球狀物體三顆，經送法務部調查局以化
    學呈色法、氣相層析質譜儀分析法檢驗，均含第一級毒品海
    洛因成分（合計淨重一○四．一三公克，空包裝總重一○．
    九七公克，純度百分之四○．一七，純質淨重四一．八三公
    克），有法務部調查局九十五年六月二日調科壹字第○二○
    ○○八○二三號鑑定通知書附卷可稽（見偵卷第一一七頁）
    ，並有臺北市政府警察局刑事警察大隊九十五年四月二十五
    日扣押筆錄暨扣押物品目錄表（見偵卷第二二至二六頁）、
    臺灣臺北地方法院檢察署九十五年四月三日九五年甲○大餘
    聲監聽續字第○○○○四○九號通訊監察書（見偵卷第二七
    、二八頁）、臺灣臺北地方法院檢察署九十五年二月七日九
    五年甲○大餘聲監聽續字第○○○一四五號通訊監察書（見
    偵卷第二九、三十頁）、通訊監聽譯文（見偵卷第三一至四
    十頁）、臺北關稅局扣押物品、運輸工具收據及搜索筆錄（
    見偵卷第四一頁）、臺北市政府警察局刑事警察大隊查獲毒
    品危害防制條例毒品初步鑑驗報告單（見偵卷第四二頁）、
    臺北市政府警察局刑事警察大隊指認犯罪嫌疑人紀錄表（見
    偵卷第四五、四六頁）、臺北市政府警察局刑事警察大隊現
    場證物照片（見偵卷第四七至五一頁）、丙○○國人入出境
    端末查詢報表（見偵卷第五三至五六頁）、丙○○中華民國
    護照（見偵卷第八十至八三頁）、丙○○臺灣居民來往大陸
    通行證（見偵卷第八四至九二頁）、贓證物品清單（見偵卷
    第一○二至一○四頁）等資料附卷足憑，復有銀色ＬＧ牌行
    動電話一支（內含0000000000號門號ＳＩＭ卡一
    張）扣案足憑，足徵被告上揭自白，顯與事實相符，應堪採
    信。被告雖供稱伊染有第一級毒品海洛因毒癮，九十五年四
    月十二日運輸、私運進入臺灣地區之海洛因球二顆，其中一
    顆係留供自用，而扣案三顆海洛因球，其中一顆半係預備供
    己施用云云（見偵卷第七七、七八頁），而被告九十五年四
    月二十五日之採尿經送臺灣檢驗科技股份有限公司以ＥＩＡ
    酵素免疫分析法、ＧＣ／ＭＳ氣相層析質譜儀分析法檢驗，
    呈鴉片類陽性反應，有臺灣檢驗科技股份有限公司九十五年
    五月十二日濫用藥物尿液檢驗報告附卷足憑（見偵卷第一○
    九頁），然按毒品危害防制條例所指之運輸毒品，並不以為
    他人輸送為必要，其為自己輸送者亦包括在內，且運輸不以
    國外輸入國內或國內輸出國外為限，零星夾帶或短途持送而
    無運輸或販賣之意圖者，始得斟酌實際情形依持有毒品罪論
    科（最高法院九十五年度臺上字第三五三三號），然查，被
    告二次攜帶入境之海洛因數量非微，非所謂「零星夾帶」之
    情形，且自大陸地區轉香港搭飛機返臺，路程非短，亦非「
    短途持送」可比，其行為已該當運輸第一級毒品罪之構成要
    件，是縱認被告所辯部分海洛因係供自用等情可採，並無礙
    於其運輸第一級毒品罪之成立，併予敘明。
二、經查：
  (一)被告行為後，刑法業於九十四年一月七日修正，九十四年二
    月二日公布，於九十五年七月一日施行，其中刪除刑法第五
    十六條，修正第二條、第二十五條、第二十六條、第二十八
    條、第三十三條、第五十五條規定。按「行為後法律有變更
    者，適用行為時之法律，但行為後之法律有利於行為人者，
    適用最有利於行為人之法律」，現行刑法第二條第一項定有
    明文，此條規定乃與刑法第一條罪刑法定主義契合，而貫徹
    法律禁止溯及既往原則，係規範行為後法律變更所生新舊法
    律比較適用之準據法，是刑法第二條本身雖經修正，但其既
    屬適用法律之準據法，本身尚無比較新舊法之問題，應一律
    適用裁判時之現行刑法第二條規定以決定適用之刑罰法律，
    先予說明。又以本次刑法修正之比較新舊法，應就罪刑有關
    之共犯、未遂犯、想像競合犯、牽連犯、連續犯、結合犯，
    以及累犯加重、自首減輕暨其他法定加減原因（如身分加減
    ）與加減例等一切情形，綜其全部罪刑之結果而為比較，有
    最高法院九十五年五月二十三日九十五年度第八次刑庭會議
    決議意旨可資參照。
  (二)按海洛因係毒品危害防制條例第二條第二項第一款規定之第
    一級毒品，且屬行政院依修正前懲治走私條例第二條第四項
    公告之「管制物品及其數額」甲項第四款所列之管制進出口
    物品。又懲治走私條例第二條第一項所謂私運管制物品進口
    ，係指由國外或自大陸地區私運管制物品，進入臺灣地區而
    言；輸入之既遂與未遂，又以是否已進入國界為標準；而運
    輸毒品罪祇以所運輸之毒品已實施運送為已足，並非以運抵
    目的地為完成犯罪之要件，換言之，區別該罪既遂、未遂之
    依據，應以已否起運為準，既已起運，構成該罪之輸送行為
    即已完成，不以達到目的地為既遂條件。查被告丙○○於九
    十五年四月二十五日大陸地區私運、運輸海洛因抵達桃園中
    正國際機場，雖為警查獲，但既已搭機抵達中正國際機場，
    並下機進入我國領域內，其等私運管制物品毒品海洛因進口
    及運輸毒品海洛因之行為皆已經完成，是核被告所為，應係
    犯毒品危害防制條例第四條第一項之運輸第一級毒品罪及懲
    治走私條例第二條第一項之私運管制物品進口罪。其持有第
    一級毒品之低度行為為運輸毒品之高度行為所吸收，不另論
    罪。又被告與林志勇、王崇權、「小龍」及「小朱」就上揭
    運輸第一級毒品及私運管制物品進口犯行，具有犯意聯絡及
    行為分擔，為共同正犯。
  (三)被告行為後，刑法第五十六條關於連續犯之規定業於九十五
    年七月一日修正刪除生效，該連續犯規定刪除後，除法理上
    合於接續犯、包括一罪之情形仍可認為構成單一之犯罪外，
    其於數犯罪行為之情形，即應依刑法第五十一條之規定予以
    分論併罰。經依刑法第二條第一項比較新、舊法之結果，認
    本件被告前後二次私運、運輸海洛因行為，並無適用行為後
    之新法較有利於被告之情形，自應適用行為時即修正前刑法
    第五十六條關於連續犯之規定。是被告先後二次私運、運輸
    海洛因行為，均時間緊接，方法相同，觸犯構成要件相同之
    罪，顯係基於概括犯意為之，為連續犯，依修正前刑法五十
    六條之規定，以一罪論，惟運輸第一級毒品罪法定本刑為死
    刑、無期徒刑部分依法不得加重，應僅就運輸第一級毒品罪
    法定刑得併科罰金刑部分及私運管制物品進口罪加重其刑。
    又被告以一行為觸犯運輸第一級毒品罪及私運管制物品進口
    罪，為想像競合犯，依刑法第五十五條之規定，應從重之運
    輸第一級毒品罪處斷。
  (四)被告前於八十六年間因竊盜案件，經臺灣高等法院以八十八
    年度上易字第二五九一號判處有期徒刑二年，應於刑之執行
    前令入勞動場所強制工作三年，於九十四年一月六日因縮短
    刑期執行完畢，有臺灣高等法院被告前案紀錄表在卷可查（
    見本院卷第四至二三頁），其受前開徒刑之執行完畢後，五
    年以內因故意再犯本件有期徒刑以上之罪，不論依修正前之
    刑法第四十七條，或修正後之刑法第四十七條第一項之規定
    ，均構成累犯，對被告而言並無有利或不利之情形，應逕依
    行為時即修正前刑法第四十七條規定，論以累犯，惟運輸第
    一級毒品罪法定本刑為死刑、無期徒刑部分依法不得加重，
    應僅就法定刑得併科之罰金刑部分遞加重其刑。
  (五)爰審酌被告因積欠債務，竟與林志勇等人共同謀議，以以身
    體夾帶入境之方式，連續二次運輸海洛因至臺灣地區，經警
    查獲海洛因合計淨重一○四．一三公克，純度極高，若未被
    查獲而流入市面，對於國民健康與社會治安所生之危害甚鉅
    ，且被告第一次運輸入境之海洛因已流入市面，惟念其犯後
    坦承犯行，尚知悔悟，扣案毒品在未流入市面前即被查獲，
    及衡酌其素行、所生危害等一切情狀，量處無期徒刑，併依
    刑法第三十七條第一項之規定，宣告褫奪公權終身。又扣案
    之海洛因球三顆（合計淨重一○四．一三公克，空包裝總重
    一○．九七公克，純度百分之四○．一七，純質淨重四一．
    八三公克），係第一級毒品，應依毒品危害防制條例第十八
    條第一項前段規定沒收銷燬之；至用以包裝海洛因之保險套
    三只，既經與毒品分開秤重，足見可以獨立分離，具有防止
    毒品外逸、裸露、潮濕之功能，並便於攜帶及運輸，而扣案
    之銀色ＬＧ牌行動電話一支（內含0000000000號
    門號ＳＩＭ卡一張）則係被告用以與林志勇等人聯絡運輸海
    洛因相關事宜，業據被告供承在卷，爰均依毒品危害防制條
    例第十九條第一項規定，併予宣告沒收，至被告運輸海洛因
    所得一萬八千元之報酬，應依毒品危害防制條例第十九條第
    一項之規定諭知沒收之，如全部或一部不能沒收時，以其財
    產抵償之。
據上論斷，應刑事訴訟法第二百九十九條第一項前段，毒品危害
防制條例第四條第一項、第十八條第一項前段、第十九條第一項
，懲治走私條例第二條第一項、第十一條，刑法第二條第一項前
段，修正前刑法第十一條前段、刑法第二十八條、第五十五條、
第五十六條、第四十七條、第三十七條第一項，判決如主文。
本案經檢察官趙雪瑛到庭執行職務
中    華    民    國    95    年    8    月    14    日
                  刑事第十四庭  審判長法  官  吳靜怡
                                      法  官  孫萍萍
                                      法  官  李家慧
以上正本證明與原本無異。
如不服本判決，應於判決送達後10日內，向本院提出上訴狀。
                                      書記官  楊文祥
中    華    民    國    95    年    8    月    15    日
附錄本件論罪科刑法條：毒品危害防制條例第四條第一項、懲治
走私條例第二條第一項、第十一條。
毒品危害防制條例第4條
製造、運輸、販賣第一級毒品者，處死刑或無期徒刑；處無期徒
刑者，得併科新臺幣 1 千萬元以下罰金。
製造、運輸、販賣第二級毒品者，處無期徒刑或 7 年以上有期徒
刑，得併科新臺幣 7 百萬元以下罰金。
製造、運輸、販賣第三級毒品者，處 5 年以上有期徒刑，得併科
新臺幣 5 百萬元以下罰金。
製造、運輸、販賣第四級毒品者，處 3 年以上 10 年以下有期徒
刑，得併科新臺幣 3 百萬元以下罰金。
製造、運輸、販賣專供製造或施用毒品之器具者，處 1 年以上 7
年以下有期徒刑，得併科新臺幣 1 百萬元以下罰金。
前五項之未遂犯罰之。
懲治走私條例第2條
私運管制物品進口、出口逾公告數額者，處 7 年以下有期徒刑，
得併科新臺幣 3 百萬元以下罰金。
前項之未遂犯罰之。
第 1 項所稱管制物品及其數額，由行政院公告之。
懲治走私條例第11條
走私行為之處罰，海關緝私條例及本條例無規定者，適用刑法或
其他有關法律。


司法院資訊處製作；財團法人民間司法改革基金會備份。
